【裁判字號】    97,訴,1605
【裁判日期】    980304
【裁判案由】    違反毒品危害防制條例
【裁判全文】
臺灣臺南地方法院刑事判決              97年度訴字第1605號
公  訴  人  臺灣臺南地方法院檢察署檢察官
被      告  丙○○
                    （另案在台灣臺南監獄執行中）
指定辯護人  蘇暉律師
上列被告因違反毒品危害防制條例案件，經檢察官提起公訴（96
年度偵字第17841號），本院判決如下：
    主  文
丙○○販賣第一級毒品，累犯，處有期徒刑拾伍年肆月，販賣毒
品所得新臺幣壹仟元沒收之，如全部或一部不能沒收時，以其財
產抵償之；又販賣第一級毒品，累犯，處有期徒刑拾伍年肆月，
販賣毒品所得新臺幣壹仟元沒收之，如全部或一部不能沒收時，
以其財產抵償之。應執行有期徒刑拾陸年，販賣毒品所得新臺幣
貳仟元沒收之，如全部或一部不能沒收時，以其財產抵償之。其
餘被訴販賣第二級毒品部分無罪。
    事  實
一、丙○○前於民國89年間因藏匿人犯案件、93年間因誣告案件
    ，分別經本院判處有期徒刑5月及經台灣高等法院台南分院
    判處有期徒刑6月確定，嗣經台灣高等法院台南分院以93年
    度聲字第247號定應執行刑為有期徒刑10月確定，並於94年6
    月8日執行完畢。
二、詎丙○○仍不知悔改，於上開有期徒刑執行完畢後5年內，
    明知海洛因係屬毒品危害防制條例第2條第2項第1款所規範
    之第一級毒品，未經許可，不得持有、販賣，竟分別基於販
    賣第一級毒品海洛因之犯意，以其所使用之0000000000號行
    動電話（未扣案）為聯絡工具，而為下列犯行：
  (一)於96年8月14日上午5時30分許，以上開行動電話與丁○○所
    持用之0000000000號行動電話，聯繫交易海洛因事宜後，於
    同日上午8時11分許，在臺南縣鹽水鎮○○路某處，以新臺
    幣（下同）1000元價格，販賣海洛因予丁○○施用。
  (二)又另行起意，於96年8月19日晚上7時38分許，以上開行動電
    話與乙○○所持用之0000000000號行動電話，聯繫交易海洛
    因事宜後，並在臺南縣新營市○○○路交流道下，以1000元
    價格，販賣海洛因予乙○○施用。
三、案經臺南縣警察局新營分局報告臺灣臺南地方法院檢察署檢
    察官偵查起訴。
    理  由
壹、有罪部分
  一證據能力部分：
    關於本件證據能力之認定，詳如本院97年12月15日裁定中「
    本院認定有無證據能力」欄所載。
  二本院認定事實之依據：
    (一)犯罪事實二(一)部分：
      查此部分之犯罪事實業據被告丙○○自白不諱，且證人即
      買毒者丁○○於本院審理中具結證稱：「（96年8月間，
      你都施用何種毒品?）我都施用海洛因」、「（96年8月間
      ，你是否有在台南縣鹽水鎮買過海洛因?）有」、「（那
      時買約多少錢?）約500元或1000元，正常是1000元」、「
      （在台南縣鹽水鎮買海洛因那次是男生或女生拿給你的?
      ）男生」、「（為何記得是男生?）因為我去鹽水鎮沒有
      多久，我毒品來源也沒有幾個人」、「（你跟那個男生買
      毒，是如何聯絡?）我用手機打電話的」、「（那個男生
      是誰?）是我男友介紹的」、「（是否在座被告?）（她思
      考很久）應該是吧」、「（賣給你海洛因的男生有幾人?
      ）印象很深的是，我跟被告說我錢不夠，只有500元，他
      說他會處理，我跟他說我想去找他，後來他有叫別人拿海
      洛因來給我。還有一次，我去找他要買海洛因，他沒有，
      他說要等他們董仔來，後來董仔有來，才拿到海洛因，這
      次我買1000元」、「（你剛剛陳述的事情，都發生在鹽水
      鎮被告住處嗎?）對」等語（見院卷頁157至159），互核
      被告之自白與證人即買毒者丁○○於本院審理中所為之上
      開證述相符，是被告此部分之自白堪信為真實。故被告此
      部分之犯行，事證明確，應依法論科。
    (二)犯罪事實二(二)部分：
      查此部分之犯罪事實業據被告自白不諱，且證人即買毒者
      乙○○於偵查中具結證稱：「（你施用何種毒品?）一級
      毒品海洛因、二級毒品安非他命」、「（海洛因、安非他
      命跟誰買?）曾經跟林昭文、丙○○買過」、「（你跟丙○○買過何毒品?）一級毒品海洛因、二級毒品安非他命
      」、「（丙○○有沒有曾經免費提供毒品供你施用?）沒
      有免費提供毒品給我施用，我都是跟他購買」、「（你跟
      丙○○買毒品是買海洛因毒品跟安非他命毒品嗎?）是的
      ，兩種毒品都有買過」等語〔見偵查卷(二)頁34、75〕，互
      核被告之自白與證人即買毒者乙○○於偵查中所為之上開
      證述相符，是被告此部分之自白堪信為真實。故被告此部
      分之犯行，事證明確，應依法論科。
  三論罪科刑：
    (一)按海洛因係屬毒品危害防制條例第2條第2項第1款所列之
      第一級毒品，依法不得持有及販賣。故核被告所為，係犯
      同條例第4條第1項之販賣第一級毒品罪，而其於販賣前所
      持有第一級毒品海洛因之低度行為，為其販賣之高度行為
      所吸收，不另論罪。又被告先後2次販賣海洛因之行為，
      犯意個別，行為互殊，應分論併罰。
    (二)被告有如犯罪事實欄一所載之前科，其於有期徒刑執行完
      畢後5年內，分別再犯本罪，均為累犯。但因販賣第一級
      毒品罪之法定刑度為死刑、無期徒刑，依刑法第64條第1
      項、第65條第1項規定，不得加重其刑，故不予加重。
    (三)按毒品危害防制條例制定之目的，係為防制毒品危害，維
      護國民身心健康，而有販賣第一級毒品者處以死刑或無期
      徒之重刑；然若未依比例原則分別行為人販賣毒品之數量
      、目的及其所造成之危害，一律處以死刑或無期徒刑之重
      刑，自非罰其所當罰刑事政策之目的，亦非為阻絕毒害之
      唯一方法。本院考量被告販賣海洛因之次數僅有2次，產
      生殘害他人身心健康之實害較諸大量販賣毒品予不特定多
      數人施用，藉以牟取暴利之情迥然不同，危害社會之程度
      亦有差別，且被告於本院審理中已坦承犯行，深具悔意。
      本院認被告犯罪情節尚堪憫恕，情輕法重，雖處以法定最
      低刑無刑徒刑仍嫌過重，爰依刑法第59條規定減輕其刑。
    (四)茲審酌被告已有犯罪前科，就本案構成累犯，素行不佳，
      又被告販賣第一級毒品供他人施用，戕害他人身體健康至
      深且鉅，暨被告販賣毒品之對象、次數，期間，坦承犯行
      ，犯後態度良好等一切情狀，分別量處如主文所示之刑，
      並定其應執行之刑，以示懲戒。
    (五)沒收：
      被告販賣毒品所得計有2000元，爰依毒品危害防制條例第
      19條第1項之規定諭知沒收，如全部或一部不能沒收時，
      以其財產抵償之。本件被告所有而供其犯本罪所用之0000
      000000號行動電話，因未經扣案，未免執行之困難，爰不
      予宣告沒收，附此敘明。
貳、無罪部分
  一公訴意旨另以：被告丙○○於96年8月22日上午11時37分許
    ，以0 000000000號行動電話與乙○○所持用之0000000000
    號行動電話，聯繫交易第二級毒品安非他命事宜後，在臺南
    縣新營市某處，以5000元價格，販賣第二級毒品安非他命予
    乙○○施用，因認被告涉有毒品危害防制條例第4條第2項之
    販賣第二級毒品罪云云。
  二公訴意旨認被告涉有上開犯行，無非係以證人即買毒者乙○○分別於警詢及偵查中所為之證述及96年8月22日上午11時3
    7分26秒許，被告所持用之0000000000號行動電話與證人乙○○所持用之0000000000號行動電話之通聯記錄及譯文，作
    為主要論據。惟證人乙○○於警詢中之證述及上開通聯記錄
    、譯文之證據能力均業經本院以97年度訴字第1605號裁定排
    除，是公訴人得以證明被告販賣第二級毒品罪犯行之論據，
    僅餘證人乙○○於偵查中之證述。
  三訊據被告則堅詞否認有何販賣第二級毒品安非他命之犯行，
    辯稱：伊沒有販賣安非他命，伊自己要施用，也是要向別人
    買等語。
  四按犯罪事實應依證據認定之，無證據不得認定犯罪事實。不
    能證明被告犯罪者，應諭知無罪之判決。刑事訴訟法第15 4
    條第2項、第301條第1項分別定有明文。次按認定不利於被
    告之事實，須依積極證據，茍積極證據不足為不利於被告事
    實之認定時，即應為有利於被告之認定，更不必有何有利之
    證據。而認定犯罪事實所憑之證據，雖不以直接證據為限，
    間接證據亦包括在內，然無論直接或間接證據，其為訴訟上
    之證明，須於通常一般之人均不致有所懷疑，而得確信其為
    真實之程度者，始得據之為有罪之認定，倘其證明尚未達到
    此一程度，而有合理之懷疑存在，致使無從為有罪之確信時
    ，即應為無罪之判決（最高法院30年上字第816號、76年臺
    上字第4986號判例意旨參照）。再按檢察官就被告犯罪事實
    ，應負舉證責任，並指出證明之方法，刑事訴訟法第161 條
    第1項定有明文。故檢察官對於起訴之犯罪事實，應負提出
    證據及說服之實質舉證責任。倘其所提出之證據，不足為被
    告有罪之積極證明，或其指出證明之方法，無從說服法院以
    形成被告有罪之心證，基於無罪推定之原則，自應為被告無
    罪判決之諭知，最高法院92年臺上字第128號判例意旨參照
    。再按，刑事被告並無自證己罪之義務，其在訴訟上所為之
    辯解，只須達於對起訴事證提出合理質疑之程度為已足，檢
    察官如對被告所舉反證仍有爭執，即應依刑事訴訟法第一百
    六十一條規定積極舉證釋疑。被告等既堅決否認犯罪，檢察
    官所舉證據復不足以使法院產生有罪之心證，原判決因認被
    告等犯罪不能證明，於法尚無不合，最高法院97年度台上字
    第3099號判決意旨參照。依上開最高法院判例及判決意旨可
    知，基於被告無自證己罪之義務，被告對於檢察官所起訴之
    事證所為之辯解，只須使法院達於合理懷疑之程度即可，檢
    察官如有爭執，即須依刑事訴訟法第161條積極舉證，惟檢
    察官所舉證據如不足以使法院對被告產生有罪確信之心證，
    基於無罪推定之原則，法院即應為被告無罪判決之諭知。
  五經查：
    (一)證人乙○○於偵查中具結證稱：「（你施用何種毒品?）
      一級毒品海洛因、二級毒品安非他命」、「（海洛因、安
      非他命跟誰買?）曾經跟林昭文、丙○○買過」、「（你
      跟丙○○買過何毒品?）一級毒品海洛因、二級毒品安非
      他命」、「（丙○○有沒有曾經免費提供毒品供你施用?
      ）沒有免費提供毒品給我施用，我都是跟他購買」、「（
      你跟丙○○買毒品是買海洛因毒品跟安非他命毒品嗎?）
      是的，兩種毒品都有買過」、「（96.8.22日向丙○○購
      買5千元安非他命毒品是在何處?）在台南縣新營市區」等
      語〔見偵查卷(二)頁34、75〕。
    (二)證人乙○○於本院審理中具結證稱：「（向誰拿安非他命
      ?）是我與被告一起合資去向別人買的」、「（向別人買
      安非他命的時候，你有一起去嗎?）我將錢拿給被告，被
      告的朋友來時，我與被告就一起拿安非他命」、「（拿安
      非他命時，你拿多少錢給被告?）忘記了」、「（為何要
      用合資的?）因為合資可以算便宜一點」、「（你說的比
      較便宜，那你出多少錢?）約一、二千元而已」、「〔（
      檢察官請審判長提示偵卷一，12頁）為何在警詢說你有向
      被告買過半錢的安非他命? 〕我當時的意思是我們合資的
      」、「（當時是否看過筆錄才簽名?）我與被告是一起買
      的」、「〔（檢察官請審判長提示偵卷二，75頁）你在偵
      查中有具結證稱：96年8月22日你有向被告購買安非他命
      ，有何意見? 〕應該是我們合資買的」、「（當時為何不
      向檢方說你們是合資購買的?）我那時想說我與他合資，
      應該是向他買的吧」、「（你跟被告合資幾次購買安非他
      命?）不記得了」、「（當初合資購買時，金額多少?）忘
      記了，有超出1000元」、「（合資時，是誰出面購買的?
      ）由被告打電話，我與被告一起在現場」、「（你是否當
      場與被告將錢交付給賣方?）對」、「（是否認識賣安非
      他命給你們的人? ）是被告的朋友」、「（每次買安非他
      命，是否都用這個方式?）不一定，有時我是向別人拿的
      ，不過，我與被告都是合資購買」等語（見院卷頁161至
      164）。
    (三)互核參酌證人乙○○分別於偵查及本院審理時所為之證述
      ，究竟其係向被告買安非他命抑或係出於與被告合資向他
      人購買安非他命而給付價金乙節，先後證述不一，是被告
      是否販賣安非他命予證人乙○○，尚存有合理之懷疑。
    (四)又按毒品危害防制條例第17條規定，犯第4條第1項至第4
      項、第5條第1項至第4項前段、第6條第1項至第4項、第7
      條第1項至第4項、第8條第1項至第4項、第10條或第11條
      第1項、第2項之罪，供出毒品來源，因而破獲者，得減輕
      其刑，證人陳世國係因涉嫌犯該條例第10條第2項之施用
      第二級毒品罪，為警查獲，有其警訊筆錄在卷可稽，則其
      證述所施用之第二級毒品安非他命係向被告購買，屬有利
      於己之供述，縱其證言無瑕疵，亦不能專憑其證言為被告
      有販賣安非他命事實之認定，最高法院89年度台上字第21
      8號判決意旨可資參照。經查，本件檢察官以之為指證被
      告販賣安非他命之證人（即購買毒品者）僅有乙○○一人
      ，而證人乙○○就其於偵查中所為之證述，雖係其己身親
      自見聞被告有如何之販賣安非他命之行為，然證人乙○○
      嗣於本院審理中翻異其詞辯稱係伊與被告一起合資購買安
      非他命等語，可見證人乙○○於偵查中所為之證述是否為
      真實，即存有合理之懷疑，而販賣第二級毒品又係有期徒
      刑7年以上之重罪，而購買毒品之人又有法定得減輕其刑
      之誘因，揆諸前開說明，自不得逕以購買毒品者單方面之
      證述而遽入被告於罪，自仍須其他相關之佐證方足認定被
      告確有販賣安非他命之犯行。本案公訴人又未舉出其他積
      極證據足以證明被告販賣安非他命之犯行，是僅依證人乙○○之上開證述，仍無法使本院形成對被告確有販賣第二
      級毒品行為之堅強心證，依罪疑唯輕之原則，應為被告有
      利之認定。
    (五)綜上所查，公訴人認被告涉犯毒品危害防制條例第4條第2
      項所憑之證據方法，徒有證人乙○○於偵查中之證述，並
      無其他補強證據加以佐證，按諸上開最高法院89年度台上
      字第218號判決意旨，仍無法使本院形成對被告確有販賣
      第二級毒品行為之堅強心證，基於罪疑唯輕原則，即應依
      法為被告無罪判決之諭知。
據上論斷，應依刑事訴訟法第299條第1項前段、第301條第1項，
毒品危害防制條例第4條第1項、第19條第1項，刑法第11條、第
47條第1項、第51條第5款、第59條，判決如主文。
本案經檢察官甲○○到庭執行職務。
中    華    民    國    98    年    3     月    4     日
          刑事第二庭    審判長法  官  蘇義洲
                              法  官  童來好
                              法  官  黃瑪玲
以上正本證明與原本無異。
如不服本判決應於收受本判決後10日內向本院提出上訴書狀，並
應敘述具體理由。其未敘述上訴理由者，應於上訴期間屆滿後20
日內向本院補提理由書狀（均須按他造當事人之人數附繕本）「
切勿逕送上級法院」。
                              書記官  黃玉秀
中    華    民    國    98    年    3     月    4     日
附錄法條
毒品危害防制條例第4條
製造、運輸、販賣第一級毒品者，處死刑或無期徒刑；處無期徒
刑者，得併科新台幣一千萬元以下罰金。
製造、運輸、販賣第二級毒品者，處無期徒刑或七年以上有期徒
刑，得併科新台幣七百萬元以下罰金。
製造、運輸、販賣第三級毒品者，處五年以上有期徒刑，得併科
新台幣五百萬元以下罰金。
製造、運輸、販賣專供製造或施用毒品之器具者，處一年以上七
年以下有期徒刑，得併科新台幣一百萬元以下罰金。
前四項之未遂犯罰之。


司法院資訊處製作；財團法人民間司法改革基金會備份。
